臺灣板橋地方法院民事裁定              100年度抗字第213號
抗  告  人  邱蓮花
            賴添英
相  對  人  簡岳生
上列當事人間聲請本票裁定准予強制執行事件，對於中華民國10
0 年10月13日本院100 年度司票字第3782號裁定提起抗告，本院
裁定如下：
    主    文
抗告駁回。
抗告程序費用由抗告人負擔。
    理    由
一、按「執票人向本票發票人行使追索權時，得聲請法院裁定後
    強制執行。」，票據法第123 條定有明文。又按「執票人依
    票據法第123 條規定，向本票發票人行使追索權時，聲請法
    院裁定對發票人之財產強制執行者，其性質與非訟事件無殊
    ，法院就本票形式上之要件是否具備予審查為已足。至該本
    票債務是否已因清償而消滅，應依訴訟程序另謀解決，殊不
    容於裁定程序中為此爭執。」、「本票執票人，依票據法第
    一百二十三條規定，聲請法院裁定許可對發票人強制執行，
    係屬非訟事件，此項聲請之裁定，及抗告法院之裁定，僅依
    非訟事件程序，以審查強制執行許可與否，並無確定實體上
    法律關係存否之效力，如發票人就票據債務之存否有爭執時
    ，應由發票人提起確認之訴，以資解決。」，亦分別有最高
    法院56年台抗字第714 號、57年台抗字第76號判例可資參照
    。
二、本件相對人主張其執有抗告人二人共同為發票人，如原裁定
    所示之本票1 紙，並免除作成拒絕證書，詎屆期提示未獲付
    款，因依票據法第123 條規定，聲請裁定許可強制執行等情
    ，已據相對人提出本票1 紙為證，原裁定予以准許，即無不
    合。抗告人抗告意旨略以：相對人取得系爭本票是出於惡意
    ，故抗告人自得持與其前手即相對人之配偶李麗凰間之抗辯
    事由對抗相對人，蓋李麗凰之前曾在臺北地檢署對抗告人提
    出詐欺告訴，但遭不起訴處分在案，之後竟又提起本件強制
    執行之聲請，可見李麗凰與相對人有一債數償、取得不法利
    益之惡意。其次，李麗凰在上開詐欺案偵查中自承有另約定
    屆期借款無須向伊償還，而是直接將借款轉借予抗告人邱蓮
    花等語，可見李麗凰對抗告人並無權利可再行使，從而相對
    人應亦無票據權利等語。經查，關於抗告人上揭所述等情，
    核均屬實體上之爭執，揆諸首揭判例意旨，並非本件非訟程
    序依法所得加以審究者，是自應由抗告人另行提起訴訟，以
    資解決，始屬正辦，本件抗告人之抗告並無理由，應予駁回
    。
三、結論：本件抗告為無理由，依非訟事件法第46條、第21條第
    2項，民事訴訟法第495條之1第1項、第449條第1項、第78條
    ，裁定如主文。
中    華    民    國   100    年    11    月    29    日
                  民事第三庭  法  官  吳金芳
以上正本係照原本做成。
如不服本裁定，僅得於收受本裁定正本送達後10日內，以適用法
規顯有錯誤為理由，向本院提出再抗告狀（須附繕本一份及繳納
再抗告裁判費新台幣1,000 元），經本院許可後始可再抗告。
中    華    民    國   100    年    11    月    29    日
                              書記官  陳昭綾